臺灣臺南地方法院臺南簡易庭民事判決
111年度南簡字第288號
原      告  張亦慧  
訴訟代理人  吳岳輝律師
被      告  陳中海  

上列當事人間請求侵權行為損害賠償事件，經本院於民國111年5
月30日言詞辯論終結，判決如下：
    主      文
一、原告之訴暨假執行之聲請均駁回。
二、訴訟費用由原告負擔。
    事實及理由
一、原告起訴主張：
　㈠被告於民國109年5月15日下午4時49分許，駕駛車牌號碼0000
    -00號自用小客車（下稱系爭汽車），沿臺南市中西區五妃
    街由東往西方向行駛，至該路段與西門路交岔路口時，未注
    意車前狀況及採取必要的安全措施，適原告騎乘車牌號碼00
    0-0000號普通重型機車（下稱系爭機車）在被告前方停等紅
    燈，被告煞車不及，自後方撞擊系爭機車，致原告人車倒地
    。原告倒地後，系爭汽車未能及時煞停，右前輪壓住原告左
    側踝、足部而繼續向前推行（下稱系爭事故），原告因此受
    有左側中指挫瘀傷、左側踝部及左側足部多處擦挫傷併左側
    足部舟狀骨撕脫性骨折、左側大腳趾趾甲脫落併甲床不規則
    撕裂傷之傷害（下稱系爭傷害）。
　㈡證人陳炎城於偵查中之證詞，以及證人陳炎城之子的對話錄
    音均可證明系爭事故之發生是因系爭機車遭到系爭汽車自後
    方撞擊，另臺南市政府警察局第二分局就系爭事故所製作之
    採證報告（下稱系爭採證報告）則可證明系爭機車受系爭汽
    車撞擊後，系爭機車向左倒，其後方載物架左後側固定座撞
    擊系爭汽車右前保險桿後倒地之事實。
　㈢依據醫學資料，可知脛後肌的猛烈收縮，引起舟狀骨內側撕
    脫性骨折，而舟骨背側緣撕脫骨折，是因足部強力跖屈扭傷
    時被距舟關節囊撕脫所致，可見系爭傷害是因原告倒地後，
    左足脛後肌遭系爭汽車自後推擠，左足翻折猛力磨擦地面所
    致。
　㈣依道路交通事故現場圖所示，現場並無機車煞車痕，亦無刮
    地痕，況且原告所受傷害嚴重，若原告為自摔，應是高速行
    駛，緊急煞車倒地，始足以造成系爭傷害，是被告抗辯系爭
    事故是因原告騎乘系爭機車自摔，不足採信。　　
　㈤原告因系爭事故，就系爭傷害已支出新臺幣（下同）1萬5,63
    2元醫療費用；因就醫所生之交通費用8,335元；因行動困難
    生活無法自理，由家人照顧60日，看護費用每日2,000元，
    受有看護費用12萬元之損害；原告原從事理髮業，每月薪資
    為4萬5,800元，自系爭事故發生後6個月未能工作，受有勞
    動能力減損之損害27萬4,800元（計算式：4萬5,800×6＝27萬
    4,800）；因系爭機車損壞支出維修費用3,350元；又原告因
    系爭事故，生理、心理均受有相當之痛苦，請求賠償精神上
    損害20萬元。為此，爰依民法第184條第1項前段、第191條
    之2、第193條第1項、第195條第1項前段、第216條第1項規
    定，提起本件訴訟等語。
　㈥聲明：
　⒈被告應給付原告62萬2,117元，及自起訴狀繕本送達翌日起至
    清償日止，按週年利率百分之5計算之利息。
　⒉願供擔保請准宣告假執行。
二、被告則抗辯以：被告於109年5月15日下午4時許駕駛系爭汽
    車在五妃街口紅綠燈前停車，系爭機車忽然倒地，被告緊急
    下車協助呼叫救護車。警察查看現場了解詳情後，請被告離
    開現場，以便救護車載走受傷的原告。後於同日下午6時，
    警方鑑識人員到場採證，綜合研判系爭機車後方載物架左後
    側固定座與系爭汽車右前方保險桿高度明顯有落差，不能排
    除系爭事故是系爭機車自摔所致。如果是系爭汽車自後撞擊
    系爭機車，怎麼可能系爭機車後面都沒有被撞到的痕跡，系
    爭汽車若是在行進中撞擊系爭機車，而且原告還摔到系爭汽
    車的車底下，應該會壓到原告的頭部不是腳部，原告又怎麼
    會倒向系爭汽車這邊，應該是原告自己沒有煞住系爭機車往
    前撞才會造成系爭傷害。原告起訴主張與事實不符，請求並
    無理由等語，並聲明：原告之訴駁回。
三、得心證之理由：
　㈠原告於109年5月15日下午4時49分許，騎乘系爭機車沿臺南市
    中西區五妃街由東往西方向行駛，至該路段與西門路交岔路
    口時，因人車倒地受有系爭傷害等事實，經原告於臺灣臺南
    地方檢察署（下稱臺南地檢）110年度調偵字第1號（下稱調
    偵卷）、110年度調偵續字第11號刑事案件之警詢及偵訊過
    程中證述明確（臺南地檢109年度偵字第20178號卷〔下稱偵
    卷〕第14頁正反面、臺南市政府警察局第二分局南市警二偵
    字第1090489599號卷〔下稱警卷〕第7頁至第10頁、臺南地檢1
    10年度調偵續字第11號卷〔下稱偵續卷〕第23頁正面至第24頁
    正面），並有道路交通事故現場圖、道路交通事故調查報告
    表㈠㈡、現場照片、郭綜合醫院109年5月15日診斷證明書附卷
    可證（警卷第15頁至第19頁、第29頁至第57頁及第13頁），
    且為被告所無爭執，是此部分事實自堪信為真實。
　㈡被告始終否認於系爭事故發生時，有駕駛系爭汽車自後方撞
    擊原告所騎乘之系爭機車，經查：
　⒈證人即系爭事故發生時正騎乘車牌號碼000-000號普通重型機
    車於系爭機車前方停等之楊子漩①於警詢中證稱：當時我騎
    乘車牌號碼000-000號普通重型機車沿五妃街東向西行駛至
    事故地點作直行時，後面就突然有系爭機車從我車左後側沿
    五妃街東向西直行駛來，當時我綠燈剛做起步就突然遭對方
    車頭追撞我機車車尾，我停車往後回頭看就看見系爭機車駕
    駛人倒在系爭汽車旁，事故如何發生我不清楚。我的機車沒
    有受損，我也沒有受傷等語（警卷第11頁）；②於偵查中證
    稱：我於109年5月5日下午4時49分許，騎乘機車沿中西區五
    妃街由東往西方向在系爭事故地點停等紅燈，準備綠燈要起
    步，我在系爭機車的前方，我有感覺到被碰到一下，我才轉
    頭，轉頭後發現原告倒在地上，我不清楚原告為何會倒在地
    上，原告沒有被壓在汽車底下，是自己倒在地上。我有聽到
    碰的聲音，但我不確定是原告跌倒的聲音或是和車撞到的，
    就是「砰」一聲，我不太記得這個聲音是我的車被撞到之前
    還是之後產生的，我不知道系爭機車和系爭汽車有沒有發生
    碰撞等語（偵續卷第36頁反面至第37頁正面）。由證人楊子
    漩之證詞可知系爭事故發生時，其騎乘機車正要起步，即遭
    原告騎乘系爭機車自後撞擊，其旋即回頭查看，僅見原告人
    車倒地，但並未有遭受系爭汽車壓住之情形，究竟系爭機車
    與系爭汽車是否有發生碰撞、如何碰撞，其完全不知情。
　⒉證人即系爭事故發生時在場之陳炎城於偵查中證稱：系爭事
    故發生時是紅燈，我跟我兒子坐在我家門口，當時被告開車
    ，原告騎車，我聽到「砰」一聲，我不知道是怎麼撞到的，
    我看到的時候，原告已經在車下了，我不確定被告的車有沒
    有撞到原告等語（偵續卷第36頁正反面）。是證人陳炎城前
    述偵查中之證詞，顯然亦無法證明原告指稱被告駕駛系爭汽
    車自後撞擊系爭機車，造成原告倒地及原告於倒地後再遭系
    爭汽車壓住前推行的事實。
　⒊系爭採證報告認定：①系爭機車後方載物架左後側固定座有線
    狀刮起物；②系爭汽車右前保險桿車漆有遭刮起痕跡像線狀
    ；③系爭機車後方載物架左後側固定座與系爭汽車右前保險
    桿高度明顯有落差；④綜合研判，不排除前述刮痕是系爭機
    車倒向系爭汽車時所造成，有系爭採證報告（警卷第59頁至
    第79頁）在卷可查。是系爭機車與系爭汽車固然於系爭事故
    發生時有擦撞，惟將系爭機車與系爭汽車上之擦撞痕跡比對
    ，並無法認定必然是系爭汽車自後撞擊系爭機車所致，存在
    系爭機車因不明原因側倒後再擦撞系爭汽車的可能性。尤有
    甚者，觀諸系爭事故發生後，警方就系爭機車所拍攝的照片
    ，可知系爭機車左側雖有擦痕，惟集中於車身中前段，其左
    後車身除前述之載物架外，並無明顯的擦撞痕跡，佐以系爭
    採證報告比對系爭機車與系爭汽車之相對高度照片，可推知
    倘若是系爭汽車撞擊系爭機車左後側，則系爭機車左後車身
    處應存有明顯的撞擊痕跡，如左後側車殼或後車燈之破裂、
    牌照凹損等情形，然實際上並未出現此等情況，此有現場採
    證照片以及系爭採證報告（警卷第29頁至第75頁）在卷可佐
    。因此，較符合真實的情況反而可能如被告所辯，是系爭機
    車自行向左側傾倒後方擦撞系爭汽車。
　⒋又本件經送臺南市車輛行車事故鑑定委員會鑑定，結果認為
    因案情不明無法遽予鑑定，此有該會110年1月29日南市交鑑
    字第1100184875號函（調偵卷第6頁正反面)附卷可查。
　⒌原告固然提出其與證人陳炎城之子（已歿）之對話錄音與譯
    文，陳炎城之子提到：被告一直賴給那個女生，那個女生在
    前面也沒有撞到，也沒有怎樣。我跟那個女生把妳抬出來，
    妳就在他車下，妳就在他車下，什麼沒怎樣。不知是，不知
    是妳的腳折到還是怎樣。是啊，那就是他撞到的。被告自己
    走了，剩下小姐在那裡，他就自己走了，跟警察指說是小姐
    撞到的等語，此有譯文（南簡卷第122頁至第124頁）在卷可
    憑，然該對話內容為證人於司法程序外之陳述，並未經具結
    擔保其陳述之真實性，且該對話所處的時空環境究竟如何？
    證人陳炎城之子之陳述有無受到原告不當誘導或施壓？亦無
    法從錄音中確認，既然無法滌除諸多之不確定性，且被告並
    無機會對於證人陳炎城之子進行發問、質疑，被告更已對於
    錄音以及譯文的真實性提出質疑（南簡卷第81頁），是在證
    明力過於薄弱的情況下，自難將該錄音以及譯文為不利於被
    告之認定。
　⒍又原告主張系爭傷害應是原告遭系爭汽車撞擊後往前推行，
    方會產生如此嚴重結果部分，經本院依原告之聲請函詢開立
    前述診斷證明書之醫院，請其查覆系爭傷害之病因，獲覆：
    依據病歷記載，病患主訴為車禍所造成之傷勢等情，有台南
    市郭綜合醫院111年4月19日郭綜總字第1110000176號函（南
    簡卷第125頁）在卷可查，是親自診斷系爭傷害之醫療單位
    亦無法判定系爭傷害究竟在醫學上是如何造成，究是遭汽車
    輾壓、推行所致，抑或遭傾倒機車擠壓亦會有此結果？顯屬
    不明。原告固然提出網路上之醫學資料（南簡卷第93頁至第
    99頁），惟該資料載明足舟骨骨折的發病原因為「直接暴力
    、間接暴力及肌肉牽拉暴力均可致傷」，是倘若原告的左腳
    是因為系爭機車傾倒，造成原告於跌落在地時遭到壓擠，甚
    或因物理慣性而再有因移動而受拉扯的情形，顯然亦符合前
    述醫學資料所指之「直接暴力、間接暴力及肌肉牽拉暴力」
    病因，是當不能憑據該資料即推論系爭事故就是因系爭汽車
    撞擊系爭機車所致。　
　⒎另原告主張依據道路交通事故現場圖所示，現場並無機車煞
    車痕，亦無刮地痕，因此系爭事故應非原告高速騎乘系爭機
    車煞車不及所致部分，惟據證人楊子漩前述警、偵中之證詞
    可知，其雖遭系爭機車自後碰撞，但並未倒地，亦無受傷，
    可見系爭事故發生時系爭機車的車速並不快，故原告所假設
    系爭事故若是原告自摔應該是處於高速行進，應該產生煞車
    痕或刮地痕等節，自非可採，當亦無從反證被告駕駛系爭汽
    車自後撞擊系爭機車此待證事實為真。　　
　⒏末原告因系爭事故向被告提出刑事過失傷害告訴，經臺南地
    檢檢察官於110年2月3日以110年度調偵字第1號為不起訴處
    分後，原告不服聲請再議，經臺灣高等檢察署臺南分署（下
    稱臺南高分檢）檢察長於110年3月10日以110年度上聲議字
    第424號命令發回續查。再經臺南地檢檢察官於110年7月28
    日以110年度調偵續字第11號為不起訴處分，原告不服聲請
    再議，經臺南高分檢於110年8月18日以110年度上聲議字第1
    365號處分書駁回再議，原告再聲請交付審判，經本院刑事
    庭於110年9月7日以110年度聲判字第63號裁定駁回交付審判
    聲請等情，經本院依職權調取該等案件卷宗核閱屬實，亦足
    佐證被告就系爭事故之發生並無過失。
四、綜上所述，原告未能舉證證明系爭事故之發生是因被告駕駛
    系爭汽車自後撞擊原告騎乘之系爭機車，且原告倒地後有再
    遭系爭汽車壓住推行等事實，從而，原告請求被告應給付62
    萬2,117元，及自起訴狀繕本送達翌日起至清償日止，按週
    年利率百分之5計算之利息，並無理由，應予駁回。又原告
    之訴既經駁回，其假執行之聲請當失所附麗，應併予駁回。
五、本件事證已臻明確，兩造其餘攻擊、防禦方法及所提證據，
    經本院斟酌後，認與本件判決結果不生影響，爰不予逐一論
    述，附此敘明。
六、訴訟費用負擔之依據：民事訴訟法第78條。
中    華    民    國   111    年    6    月     13    日
            臺南簡易庭   法  官  廖建瑋
以上正本係照原本作成。
如不服本判決，應於送達後20日內，向本院提出上訴狀並表明上
訴理由（須附繕本），如於本判決宣示後送達前提起上訴者，應
於判決送達後20日內補提上訴理由書（須附繕本）。　
中    華    民    國   111    年    6    月     13    日
                         書記官  鄭梅君